臺灣高雄地方法院民事裁定　　　　　 99年度消債抗字第241號
抗　告　人　葉奕麟原名葉惠珠.
代　理　人　王家鈺律師
上列抗告人因聲請免責事件，對於民國99年8 月26日本院99年度
消債聲字第96號裁定提起抗告，本院裁定如下：
    主  文
抗告駁回。
抗告程序費用新臺幣壹仟元由抗告人負擔。
    理  由
一、抗告意旨略以：抗告人雖自民國94年5 月起向中國信託商業
    銀行股份有限公司借款，然抗告人均依約如數清償，且借款
    係用以補貼抗告人名下房地之貸款，非用以支付個人消費，
    抗告人除支出每月個人必要費用及扶養費，合計新臺幣（下
    同）15,500元外，尚須清償房地貸款，原審未考量此情，誤
    認抗告人有超出生活必要程度花用之情形，並非公允，抗告
    人絕無奢侈、浪費情事存在。又抗告人雖於旅行社刷卡消費
    ，然當時抗告人收支平衡、債信良好；加油費係因抗告人因
    工作性質需各地往返，屬必要支出；保險費用係因其工作性
    質不無危險，而有投保之必要性，況且保單價值準備金，事
    後亦經抗告人以保單借款清償信用卡消費債務；精品服飾係
    向業者刷卡借款用以還債；高級餐廳之消費，係與同事聚餐
    ，其先行刷卡結帳後，由同事以現金返還抗告人；台北富邦
    商業銀行股份有限公司之借款，係用以支付生活費用。原審
    認抗告人有浪費、奢侈之行為，實有未洽，為此提起抗告，
    請求廢棄原裁定，另為免責之裁定等語。
二、按法院為終止或終結清算程序之裁定確定後，除別有規定外
    ，應以裁定免除債務人之債務，消費者債務清理條例（下稱
    消債條例）第132 條定有明文。又法院裁定開始清算程序後
    ，債務人有薪資、執行業務所得或其他固定收入，而普通債
    權人之分配總額低於債務人聲請清算前2 年間，可處分所得
    扣除自己及依法應受其扶養者所必要生活費用之數額者，法
    院應為不免責之裁定，但債務人證明經普通債權人全體同意
    者，不在此限，為消債條例第133 條所明定。另債務人有下
    列各款情形之一者，法院應為不免責之裁定，但債務人證明
    經普通債權人全體同意者，不在此限：一於七年內曾依破產
    法或本條例規定受免責；二隱匿、毀損應屬清算財團之財產
    ，或為其他不利於債權人之處分；三捏造債務或承認不真實
    之債務；四因浪費、賭博或其他投機行為，致財產顯然減少
    或負擔過重之債務，而生開始清算之原因；五於清算聲請前
    一年內，已有清算之原因，而隱瞞其事實，使他人與之為交
    易致生損害；六明知已有清算原因之事實，非基於本人之義
    務，而以特別利於債權人中之一人或數人為目的，提供擔保
    或消滅債務；七隱匿、毀棄、偽造或變造帳簿或其他會計文
    件之全部或一部，致其財產之狀況不真確；八故意於財產及
    收入狀況說明書為不實之記載，或有其他故意違反本條例所
    定義務之行為，亦為消債條例第134 條所明定。
三、經查：
  (一)抗告人聲請更生，前經本院98年度消債更字第532 號裁定自
    98年5 月26日下午5 時起開始更生程序。更生程序中，因抗
    告人所提之更生方案，未能獲得債權人同意，或依消債條例
    第60條規定視為同意、視為債權人會議可決，經本院98年度
    消債清字第252 號裁定自98年12月30日下午5 時起開始清算
    程序，復因清算財團之財產不敷清償財團費用及債務，本院
    98年度司執消債清字第194 號裁定清算程序終止，有上開裁
    定附卷可考。
  (二)抗告人於開始清算後，並無薪資平日均賴每日1,000 元之臨
    時工維生，而臨時工之機會時有時無，每月平均工作日數係
    個位數，業據抗告人陳報在卷（司執消債更卷第93頁）。又
    抗告人96年、97年度所得分別為155,035 元、188,900 元，
    平均每月收入12,920元、15,741元，名下有汽車1 部，亦有
    財政部臺灣省高雄市國稅局96年度綜合所得稅各類所得資料
    清單、財政部臺灣省中區國稅局97年度綜合所得稅各類所得
    資料清單及財產歸屬資料清單可憑。依內政部公布之96、97
    年度高雄市每人每月最低生活費10,708元、10,991元之標準
    ，抗告人於聲請更生（清算）前2 年之收入顯不足支應其個
    人之必要生活費用及未成年子女之扶養費。從而，本件並無
    債權人之分配總額低於抗告人聲請更生（清算）前2 年間，
    可處分所得扣除自己及依法應受其扶養者所必要生活費用之
    數額，依消債條例第133 條前段規定應為不免責之情事。
  (三)依原審卷附抗告人之消費明細可知，抗告人每月有多筆數千
    元不等之加油費用，然此係抗告人需配合工頭在各地承攬工
    程，而有支出加油費用之情形，已據抗告人陳明，並有抗告
    人民事抗告狀在卷可考（消債抗卷第4 頁）。至於森輝旅遊
    分期、東森購物、富邦保險等信用卡消費款，目前累積消費
    金額約66,889元，僅占抗告人全部債務百分之3 ，固難因此
    認抗告人有因浪費而生開始清算原因之情事，然抗告人不知
    節撙開銷，亦屬可議。又抗告人於93年10月15日買受坐落高
    雄市○○區○○段478 地號土地及其上同段1386建號建物，
    並向復華銀行辦理貸款4,500,000 元，約定每月1 期，分12
    0 期，按月平均攤還本息，亦有土地及建物登記謄本、消費
    金融擔保借款約據存卷可查（消債更卷第111 至114 頁、消
    債抗卷第48至55頁），而抗告人於93、94年之收入僅有309,
    778 元、267,000 元，有稅務電子閘門財產所得調件明細表
    附卷可憑（消債抗卷第66至68頁），並非如抗告人於房屋貸
    款申請書所填載之自營商、年收入600,000 元。抗告人93、
    94年間平均每月收入25,815元、22,250元，買受房地貸款每
    月應清償之本金即高達37,500元（4,500,000 ÷120 ＝37,5
    00），加計週年利率百分之2.2 之利息，以抗告人之當時之
    收入，顯然不足支應其個人必要生活費、未成年子女之扶養
    費及清償房屋貸款。此外，抗告人自94年6 月起以中國信託
    銀行核發之信用卡消費積欠之債務，即無法全額清償，其中
    有金額高達30,000元餘之情形，有客戶消費明細表附卷可憑
    （消債聲卷第12至37頁），抗告人復於94年間辦理汽車貸款
    、於95年2 月13日向復華銀行辦理房屋貸款500,000 元，有
    放款帳戶還款交易明細表、消費金融擔保借款約據可憑（消
    債更卷第76、77頁、消債抗卷第56至63頁）。住宅縱屬個人
    生活所需，亦不以自有為必要，依據台灣地區家庭消費支出
    結構表，高雄市每人每月最低生活費11,309元中百分之23.7
    7 係用以居住支出，即約2,668 元，抗告人及其扶養之未成
    年子女，每月所需居住費用，僅5,336 元，抗告人每月以負
    擔房屋貸款至少37,500元之代價，購得住宅，顯然係超出其
    經濟能力範圍舉債置產，而有浪費之情，其事後復繼續辦理
    汽車借款、房屋貸款，甚至以無擔保借款之方式，向其他金
    融機構借款補足其無力負擔之房屋貸款債務。抗告人於93年
    至95年間之收入，尚足以維持生活，若非抗告人舉債置產，
    以債養債，應不至於累積高額債務，終至無力清償。抗告人
    確有浪費，致財產顯然減少而生開始清算之原因之情形。
四、綜上所述，抗告人確因浪費致負擔過重之債務，而生開始清
    算之原因，依消債條例第134 條第4 款之規定，應為不免責
    之裁定。原審裁定不予免責，理由雖有不同，但結論並無二
    致，抗告意旨指摘原裁定不當，求予廢棄原裁定，為無理由
    ，應予駁回。
五、據上論結，本件抗告為無理由，依消費者債務清理條例第11
    條第2 項、第15條，民事訴訟法第495 條之1 第1 項、第44
    9 條第2 項、第95條、第78條，裁定如主文。
中    華    民    國  100     年    1     月    31    日
                  民事第三庭    審判長法  官  朱玲瑤
                                      法  官  洪能超
                                      法  官  陳宛榆
上為正本係照原本作成。
本裁定不得再抗告。
中    華    民    國  100     年    1     月    31    日
                                      書記官  周耿瑩